【裁判字號】    99,小,5
【裁判日期】    991221
【裁判案由】    損害賠償等
【裁判全文】
臺灣臺中地方法院民事判決                 99年度小字第5號
原      告  黃朝淵
被      告  威爾斯美語有限公司
法定代理人  陳永祥
訴訟代理人  胡家寧
被      告  某A         真.
上列當事人間損害賠償等事件，經本院改行小額訴訟程序（原
案號：99年度訴字第2195號），於民國99年12月7日言詞辯論終
結，判決如下：
    主  文
原告之訴駁回。
訴訟費用由原告負擔。
    事實及理由
甲、程序事項：
一、按起訴狀送達後，原告不得將原訴變更或追加他訴，但擴張
    或減縮應受判決事項之聲明者，不在此限。民事訴訟法第25
    5條第1項第3款定有明文。本件原告起訴原請求被告威爾斯
    美語有限公司及某A應連帶賠償原告新台幣（下同）10萬元
    及自起訴狀繕本送達之日起至清償完畢之日止，按年息百分
    之五計算之利息，並應將如附件一所示「道歉聲明」刊登於
    聯合報、中國時報、自由時報及蘋果日報頭版以及被告威爾
    斯美語網站首頁。嗣後原告撤回上開請求命被告登報及刊登
    網站道歉部分。查原告上開更正核屬減縮應受判決事項之聲
    明，核諸首揭規定，自無不合，應予准許。
二、被告威爾斯美語有限公司（下稱被告公司）雖辯稱原告所主
    張之侵權行為乃在台北市進行，被告公司及其內部資料、電
    話通聯紀錄均在台北市，由本院管轄實有違「以原就被」原
    則，亦對侵權行為事實之調查毫無助益，並不符合民事訴訟
    法第15條第1項特別審判籍之立法目的。又原告曾為本院之
    書記官（按此部分被告應係誤認臺灣臺中地方法院檢察署為
    本院），以本院為管轄法院，被告實難期受公平之對待，對
    判決之結果亦不易信服，難達定紛止爭之目的，綜上考量，
    本院並無管轄權云云。惟按因侵權行為涉訟者，得由行為地
    之法院管轄。民事訴訟法第15條第1項定有明文。而所謂行
    為地，凡為一部實行行為或其一部行為結果發生之地皆屬之
    ，最高法院著有56年台抗字第369號判例可循。
    本件原告謂侵權結果發生地在台中市，依上開規定及判例意
    旨，本院自有管轄權，被告抗辯本院無管轄權，聲請移轉管
    轄，尚有誤會，自難允准。
三、再本件原告起訴之當事人，除被告公司外，尚有被告公司之
    職員某A，雖原告請求本院依職權調查某A之真實姓名年籍及
    要求被告公司提出。惟按起訴，應以書狀表明下列各款事項
    ，提出於法院為之：「一、當事人及法定代理人。二、訴訟
    標的及其原因事實。三應受判決事項之聲明。」民事訴訟法
    第244條第1項定有明文，此為起訴之必備合法要件，尚無請
    求本院調查之餘地。本院已於99年9月30日裁定命原告提出
    某A 之真實姓名年籍以供本院傳訊，原告迄今仍未補正，是
    此部分原告對被告某A之訴不能認為合法，自應予駁回（依
    下所述，原告此部分之主張亦無理由）。
乙、實體事項：
一、原告起訴主張：
(一)、緣原告於民國（下同）99年7月底因職業所需欲進修美語及
    電腦課程，便於網路上搜尋上述相關課程，並因受被告公司
    於各大網站大肆刊登之免費體驗美語1個月課程所吸引，因
    而依該廣告網頁要求於該廣告網頁登錄原告個人資料，旋於
    同日下午約6時許便接獲被告公司所雇用之客服人員撥打原
    告上述行動電話欲安排試聽課程，惟原告得知被告公司所屬
    威爾斯美語短期進修補習班台中三民班及逢甲班之地址均位
    於人口稠密甚難停車之處後，便委婉告知該客服人員因上開
    二班址均甚難停車因素，故不便前往試聽。詎料，自原告婉
    拒接受被告公司所雇用客服人員所安排之試聽課程後，原告
    之後便持續接獲被告公司人員某A於任職公司以門號（02）0
    0000000之市內電話，連續撥打原告所有門號0000-000000之
    行動電話共計數十餘通，進行電話騷擾。起先，原告因不勝
    其擾，便於見到系爭來電顯示為（02）000000000之電話後
    ，並未接聽便逕予掛斷。惟此類騷擾電話仍持續進行，期間
    原告曾接聽試圖詢問究為何持續為此電話騷擾，然系爭電話
    業經原告接聽並答以「喂」後，並未有任何回應旋即掛斷，
    原告旋即回撥，對方接聽後並未出聲，亦未馬上掛斷，此時
    原告聽聞系爭電話之背景係許多人在講電話並有談及「威爾
    斯美語」字眼，約莫過半分鐘後，對方隨即掛斷電話，如此
    情形，反覆持續數星期之久。直到99年8月26日中午12：03
    原告再次接獲系爭（02）000000000來電，原告接聽並答以
    「喂」後，該系爭來電仍舊並未出聲，旋即掛斷，原告至此
    實忍無可忍，便立即回撥，第一次並無人接聽，惟連撥數通
    後終有人接聽並答以「威爾斯美語您好」類似字句，原告告
    以請查出該公司之系爭（02）000000000電話，究係何位客
    服人員之專線，並係由何位客服人員長期以該專線撥打原告
    上開行動電話進行騷擾，並要求立即查明並回覆。惟原告並
    未接獲任何回覆，原告便於同日下午致電被告公司之免費諮
    詢專線0000000000，再次告以前述事項並要求立即查明回覆
    。至同日下午約3時許，原告接獲（02）000000000之來電，
    伊自稱威爾斯美語客服人員即被告公司人員某A，之前系爭
    數十通騷擾電話均係伊所為，並為此向原告致歉，原告怒斥
    被告公司人員某A並要求其轉告主管與原告聯繫解決方案。
    原告於同日下午約4、5時許，接獲（02）00000000之來電，
    伊自稱係學承電腦之胡姓男法務人員，因接獲原告反應而與
    原告聯繫。原告嗣於隔日即99年8月27日寄發存證信函予被
    告公司，要求被告公司於文到3日內與原告聯繫洽談解決方
    案。惟被告公司於同年8月30日收受系爭存證信函後，迄同
    年9月1日下午6時下班時止，均置之不理，全然未與原告聯
    繫。
(二)、被告公司人員某A之上開行為，業已超脫正當電話行銷範疇
    ，確已構成惡意之電話騷擾，且已對原告之精神造成極大之
    壓力及恐慌，使原告對於每次來電鈴聲響起時，均畏懼是否
    又是不出聲之騷擾電話，因而害怕來電，致使原告受有極大
    之精神恐慌與痛苦，為此，依民法第184條第1項前段、第18
    8條第1項、第195條第1項前段之規定，請求被告公司與某A
    連帶賠償原告新台幣10萬元之精神慰撫金等語。並聲明：
    被告威爾斯美語有限公司及某A應連帶賠償原告10萬元及自
    起訴狀繕本送達之日起至清償完畢之日止，按年息百分之五
    計算之利息。
二、被告則以：被告公司不可能允許員工有騷擾客戶之行為，故
    原告就其主張之事實，應舉證以實其說；且本件原告亦未舉
    證本件之情形屬於民法第195條第1項所規定之何種法益。又
    原告指稱其接獲騷擾電話造成精神上極大壓力及恐慌、痛苦
    等語，然原告任職中華聯合集團擔任法務智權副理乙職，且
    為鈞院書記官，法律知識高於一般社會大眾，自不如此容易
    誤信或受騙，且原告曾致電被告公司，原告口若懸河咄咄逼
    人，自其對話中完全無恐慌、畏懼之情事，自難認其受有侵
    害。又原告雖提出訴外人學承電腦有限公司因不實廣告等違
    規遭行政院公平交易委員會處分之處分書，主張被告公司與
    訴外人學承電腦有限公司之法定代理人同一，其受被告公司
    之欺騙其來有自云云，惟訴外人學承電腦有限公司與被告公
    司屬不同之法人格，原告混為一談，顯違常理，是原告請求
    為無理由等語資為抗辯。答辯聲明：原告之訴駁回。
三、本院之判斷：
(一)、原告主張其於99年7月底因職業所需欲進修美語及電腦課程
    ，便於網路上搜尋上述相關課程，並因受被告公司之廣告所
    吸引而登錄原告個人資料，旋於同日下午約6時許便接獲被
    告公司所雇用之客服人員撥打原告上述行動電話欲安排試聽
    課程，惟原告得知被告公司所屬威爾斯美語短期進修補習班
    台中三民班及逢甲班之地址均位於人口稠密甚難停車之處後
    ，便委婉告知該客服人員因上開二班址均甚難停車因素，故
    不便前往試聽。事後，原告便持續接獲被告公司人員某A於
    任職公司以門號（02）00000000之市內電話，連續撥打原告
    所有門號0000-000000之行動電話等情，為兩造所不爭執，
    且有被告所自行提出如附件所示之通話紀錄在卷可稽，堪信
    屬實，本院採為判決之基礎。
(二)、按因故意或過失，不法侵害他人之權利者，負損害賠償責任
    。民法第184條第1項前段定有明文。而主張依侵權行為之法
    律關係請求損害賠償之人，必須就侵權行為之成立要件，包
    括：其權利被侵害、行為人有故意或過失、該侵害具不法性
    、權利被侵害者受有損害、損害與侵權行為間有因果關係等
    節負舉證之責。又不法侵害他人之身體、健康、名譽、自由
    、信用、隱私、貞操，或不法侵害其他人格法益而情節重大
    者，被害人雖非財產上之損害，亦得請求賠償相當之金額，
    民法第195條第1項亦定有明文。故請求非財產上損害賠償，
    僅限於遭受不法侵害上開明文列舉之人格法益或其他人格法
    益而情節重大者為限。本件原告請求被告負非財產上之損害
    賠償責任，自應就被告所為已符合上開要件負積極舉證責任
    合先敘明。
(三)、原告主張被告公司人員某A之上開行為，業已超脫正當電話
    行銷範疇，已構成惡意之電話騷擾，且已對原告之精神造成
    極大之壓力及恐慌，使原告對於每次來電鈴聲響起時，均畏
    懼是否又是不出聲之騷擾電話，因而害怕來電，致使原告受
    有極大之精神恐慌與痛苦，為此，依民法第184條第1項前段
    、第188條第1項、第195條第1項前段之規定，請求被告公司
    與某A連帶賠償等語。被告則否認有上開不法侵害行為，並
    以前詞置辯。查，原告雖主張被告公司人員某A除以上開被
    告公司所有門號（02）00000000之市內電話連續撥打原告所
    有門號0000-000000之行動電話外，尚有以其他電話日夜撥
    打至其所有上開行動電話，惟此部分原告並未提出相關通聯
    紀錄以茲佐證，且經被告公司否認，自難信屬真實。又被告
    公司否認其公司人員某A有以不出聲之電話惡意騷擾原告，
    對此原告亦未舉證，亦難遽認為真。本院以現存證據觀之，
    酌以一般電話惡意騷擾，通常均係密集頻繁，又或係利用受
    話人休息或深夜時段撥打，以達騷擾之目的；且為避免受話
    人反制知悉，亦常以不顯示來電之方式為之。然本件原告自
    陳：（問：被告員工大約撥多少通電話給原告？）都是白天
    ，但假日跟平常日都有，不出聲電話約有十通，推銷電話大
    概五、六通，騷擾的時間約在99年7月28日到同年99年8月26
    日。我主張的騷擾電話就上上開不出聲的電話，都是撥到我
    的0000000000行動電話等語（見本院卷第48頁）。及依兩造
    所不爭執之附件被告公司撥入原告行動電話之通聯紀錄觀之
    ，該通聯過程，除原告自陳第一通並非騷擾電話外，其餘共
    有9通：計99年8月16日有2通、同年月19日有2通、同年月20
    日有3通、同年月21日有1通、同年月26日有1通，核其次數
    尚非密集頻繁，通話時間非長，且撥打時間除有2通是在傍
    晚6、7點外，其餘都在白天上班時間，並非深夜或休息時間
    ，若被告公司人員某A有意藉不出聲電話騷擾原告，衡情當
    非如此。且本件撥入者皆係原告之行動電話，原告亦自陳其
    依來電顯示得知係被告公司電話後，曾即逕予掛斷。雖原告
    主張上開不出聲電話已構成惡意之電話騷擾，已對其精神造
    成極大之壓力及恐慌與痛苦云云，惟原告並未具體指陳其何
    種人格法益受到重大侵害，且本件被告公司人員某A之行為
    容或有原告所稱之超脫正當電話行銷範疇，而有不當，然就
    本件情節觀之，依社會通念，尚難認已達到不法侵害原告人
    格法益情節重大，而得請求非財產上損害之程度，原告據以
    請求非財產上損害賠償，自屬無據。又原告雖請求命被告公
    司提出其上開電話之電話錄音，惟原告亦為通話之一方，本
    亦可自行提出以實其說，自難認被告未提出，即得認定原告
    所述為真；再原告雖提出訴外人學承電腦有限公司因不實廣
    告等違規遭行政院公平交易委員會處分之處分書1份（見本
    院卷第51頁），並主張被告公司與訴外人學承電腦有限公司
    之法定代理人同一，依經驗法則，本件紛爭應非個案，其受
    被告之欺騙其來有自，被告公司應明知或可得而知所雇用之
    員工某A等有違法或不當舉措，抑或默許或放縱為之云云。
    惟此業已為被告公司所嚴正否認，而訴外人學承電腦有限公
    司與被告公司屬不同之法人格，自難據此為不利於被告公司
    之認定，附此敘明。
四、綜上所述，本件原告之主張尚乏積極證據證明，而屬無據。
    從而，原告依民法第184條第1項前段、第188條第1項、第19
    5條第1項前段之規定，請求被告威爾斯美語有限公司及某A
    應連帶賠償原告10萬元及自起訴狀繕本送達之日起至清償完
    畢之日止，按年息百分之五計算之利息，為無理由，應予駁
    回。
五、本件判決之基礎已臻明確，兩造其餘攻擊防禦方法及舉證，
    核與判決無影響，爰不另一一論述，併此敘明。
六、依民事訴訟法第249條第1項第6款、第78條，裁判如主文。
中    華    民    國    99    年    12    月    21    日
                  民事第四庭          法  官  洪堯讚
一、右為正本係照原本作成。
二、如不服本判決，應於判決送達後20日內，向本院提出上訴狀
    （須按他造當事人之人數附繕本），如委任律師提起上訴者
    ，應一併繳納上訴審裁判費。
三、提起上訴，應以上訴狀表明(一)對於第一審判決不服之程度，
    及應如何廢棄或變更之聲明，(二)上訴理由（民事訴訟法第
    441條第1項第3款、第4款），提出於第一審法院。
中    華    民    國    99    年    12    月    22    日
                                      書記官
附件：通聯紀錄

司法院資訊處製作；財團法人民間司法改革基金會備份。
